【裁判字號】    96,司,1022
【裁判日期】    970229
【裁判案由】    選派檢查人
【裁判全文】
臺灣臺北地方法院民事裁定              96年度司字第1022號
    聲  請  人  乙○○
    相  對  人  展研企業股份有限公司
    法定代理人  甲○○
上列聲請人聲請選派檢查人事件，本院裁定如下：
    主  文
選派金昌民會計師為展研企業股份有限公司檢查人，檢查展研企
業股份有限公司之業務帳目及財產情形。
聲請程序費用新臺幣壹仟元由相對人負擔。
    理  由
一、按繼續一年以上，持有已發行股份總數百分之三以上之股東
    ，得聲請法院選派檢查人，檢查公司業務帳目及財產情形。
    公司法第245條第1項定有明文。次按，公司法第245條第1項
    所定聲請選派檢查人之規定，除具備繼續 1年以上持有已發
    行股份總數3%之股東之要件外，別無其他資格之限制，此有
    最高法院86 年度台抗字第108號裁定意旨可資參照。又選派
    檢查人，乃法院固有之職權，法院本得依客觀公正之推薦而
    依職權為選派，不容聲請人僭越，亦即聲請人並無指定檢查
    人之權，惟若聲請人越權贅為聲請，該聲請自不生拘束法院
    之效力。且自聲請人聲請選派檢查人之目的主要在於檢查公
    司財產及其他情形而非以特定之人為檢查人以觀，法院依法
    審核後選派其所指定以外之人為檢查人時，聲請人即已達其
    檢查公司之目的，要無非由何人檢查不可之理，是即應認其
    聲請已獲全部之滿足，而無須另駁回其指定特定人為檢查人
    之部分，核先敘明。
二、聲請意旨略以：聲請人乙○○為持有相對人展研企業股份有
    限公司之繼續1年以上，持有已發行股份總數3%以上之股東
    並同時為董事，相對人公司於民國96年3月21日召開董事會
    ，惟伊並未收到開會通知，相對人公司原董事長余宗澤無權
    代理伊出席並為董事長改選決議，復轉讓其全部持股，致伊
    對相對人公司之帳務、營運狀況、股務處理深表懷疑，實有
    察查公司帳冊之必要，以明財務狀況，爰依法聲請法院選派
    許美滿會計師為檢查人等語。相對人雖具狀陳稱略以：相對
    人並均依公司法及相關規定經營業務，公司財務資料均依會
    計師簽認證，相關會議均依法定程序召集。聲請人於召開股
    東會期間均授權其夫余宗澤代理行使股東權利，並有補充協
    議書為憑，聲請人究有無參與或授權，與伊無涉；且聲請人
    因與余宗澤有婚姻爭議，常以騷擾公司正常經營，並建請選
    派林倩如會計師檢查。
三、經查，本件聲請人主張其為展研企業股份有限公司繼續1年
    以上，持有已發行股份總數3%以上之股東之事實，業據其提
    出公司股東名冊為證 (見本院卷第5頁) ，且惟公司法第245
    條第1項聲請選派檢查人之規定，除具備繼續一年以上持有
    已發行股份總數百分之三之股東之要件外，別無其他限制，
    聲請人具備前開要件，如前述，自非不得為本件之聲請，是
    本件聲請合於上開規定，應予准許，並得由本院依首揭公司
    法之規定選派檢查人。經本院依職權函請台北市會計師公會
    推薦適當之會計師供本院遴選為相對人檢查人，經該會推薦
    金昌民會計師（宇信聯合會計師事務所，設臺北市○○○路
    ○段230號5樓）輪辦本件檢查業務，本院審酌金昌民會計師
    係東吳大學企管系、台灣大學會計學碩士、台灣及大陸會計
    師考試及格、高等稅務人員考試及格、證券分析師考試及格
    ，曾任台北銀行授信人員第一聯合會計師事務所、台北市會
    計師公會監事、台北商業技術學院兼任講師、執行會計師業
    務16年，現職為宇信聯合會計師事務所執業會計師，有台北
    市會計師公會97年2月4日北市會字第0970069號函在卷可稽
    （見本院卷第26至28頁），其對於公司業務、帳目及盈虧情
    況，應能本於專業知識予以檢查，當亦能適時維護、保障聲
    請人及公司其他股東之權益，爰依公司法第245條第1項之規
    定，選派會計師金昌民為檢查人，檢查相對人之業務帳目及
    財產情形。
四、依非訟事件法第175條第3項，裁定如主文。
中    華    民    國    97    年    2  月       29    日
                  民事第四庭    法  官  吳定亞
以上正本係照原本作成
如對本裁定抗告，須於裁定送達後十日之不變期間內，向本院提
出抗告狀。
中    華    民    國    97    年    2  月       29    日
                                書記官  高秋芬


司法院資訊處製作；財團法人民間司法改革基金會備份。
